臺灣屏東地方法院民事判決
                                      109年度訴字第745號
原      告  王俊杰  
訴訟代理人  戴榮聖律師
被      告  林福成  
訴訟代理人  林福容律師
上列當事人間請求給付貨款事件，本院於民國111年3月1日言詞
辯論終結，判決如下：
    主  文
一、被告應給付原告新臺幣997,440元，及自民國109年7月3日起
    至清償日止，按週年利率百分之5計算之利息。
二、原告其餘之訴駁回。
三、訴訟費用由被告負擔。
四、本判決原告勝訴部分於原告以新臺幣332,480元供擔保後，
    得假執行。但被告如以新臺幣997,440元為原告預供擔保，
    得免為假執行。
五、原告其餘假執行之聲請駁回。
    事實及理由
一、原告主張：
    原告係養殖龍虎石斑、龍膽石斑等海水魚類之漁民，被告係
    海水魚之批發盤商。被告自民國108年5月開始向原告購買魚
    貨，並分別於108年8月5日及同年8月20日，至原告之養殖場
    當場指定龍虎石斑之規格及數量，於秤重計量後，被告購買
    龍虎石斑等漁貨（下稱系爭漁貨）共計新臺幣（下同）1,40
    8,500元（下稱系爭貨款）。系爭貨款由被告給付現金35,00
    0元及執訴外人余進鋒開立之支票4張（下稱系爭支票），以
    背書轉讓方式支付。然系爭支票屆期因存款不足遭退票，經
    催討後，被告僅給付375,960元，尚有997,540元未清償（本
    件僅請求997,440元），再次催討後，被告即拒絕付款。為
    此，爰依買賣及票據法律關係提起本訴等語。並聲明：⑴被
    告應給付原告997,440元，並自支付命令送達之翌日即109年
    3月11日起至清償日止，按週年利率百分之5計算之利息。⑵
    願供擔保請准宣告假執行。
二、被告則以：
    原告因養殖之龍虎斑超版無法外銷，乃請託被告尋找買家，
    被告遂介紹訴外人風益水產老闆余進鋒、鱗集水產老闆李炯
    頤向原告購買系爭漁貨，故被告僅係單純介紹人，兩造間並
    無買賣關係存在，伊亦未積欠原告系爭貨款，此由系爭支票
    為訴外人余進峰開立，且由原告提出之估價單上載有「風益
    水產」、「鱗集水產」，亦可證被告非系爭漁貨之買受人。
    又系爭支票提示日為108年9月，然原告於109年3月10日始提
    出支付命令之聲請，已逾票據法第22條第2項所定4個月時效
    ，故被告不負背書之責任等語置辯。並聲明：⑴原告之訴均
    駁回，⑵如受不利判決，被告願供擔保，請准宣告免為假執
    行。
三、兩造不爭執事項：（見本院卷第243頁）
㈠、原告持有訴外人余進鋒所簽發、由被告背書之支票4張，票面
    金額合計1,373,500元。
㈡、原告出售系爭漁貨應得之價金總計為1,408,500元，原告僅取
    得其中410,960元買賣價金，尚餘997,540元未獲清償(本件
    原告僅請求997,440元)。
四、得心證之理由：
    本件爭點厥為：向原告購買系爭漁貨之買受人是否為被告？
    (見本院卷第243頁)
㈠、按當事人互相表示意思一致者，無論其為明示或默示，契約
    即為成立。當事人就標的物及其價金互相同意時，買賣契約
    即為成立，民法第153條第1項、第345條第2項定有明文。又
    買賣之債權契約並非要式行為，自無須以訂立書據為其要件
    ，苟有其他證據方法，足以證明確有買賣事實，則因買賣所
    發生之債務關係，即不容藉口無據而任意否認(最高法院 87
    年度台上字第2288號判決意旨參照)。
　⒈依原告提出之108年8月5日估價單，其上載有「龍虎」，並分
    別記載品名、數量、單價及金額（合計573,550元），經被
    告於其上記載「桶扣5斤」後簽名（見本院卷第83至85頁）
    。被告交付由訴外人余進鋒所簽發、票面金額573,500元之
    支票1張予原告，被告並在前開支票上背書（見本院卷第87
    頁）。
　⒉依原告提出之108年8月20日估價單，其上亦載有「龍虎」，
    並分別記載品名、數量、單價及金額（合計835,090元），
    及載有「桶5斤」、「桶扣5斤」等語，經「游」、「彬」、
    「洪聖凱」等訴外人簽名(見本院卷第89至93頁)。被告交付
    由訴外人余進鋒所簽發、票面金額分別為250,000元、250,0
    00元及300,000元之支票3張予原告，被告並在前開3張支票
    上背書(見本院卷第95至99頁)。
　⒊據證人周銘祐到庭結證稱：我是原告僱用的臨時工，原告在1
    08年8月20日有叫我去他的漁場幫忙捕撈漁貨，魚撈起來後
    ，我協助推到路邊。當時來買魚的是被告。我將魚裝到籃子
    秤重，我有看到老闆娘和被告在算斤兩，然後我就將魚推到
    車邊讓他們吊走。當天被告有帶4、5個網工來抓魚，其中網
    工頭李文達我認識等語（見本院卷第143至144頁）。復稱：
    我不了解抓魚的人是否一定是買主，我只知道是被告來抓魚
    。當天來載漁獲的司機是海釣場和李炯頤叫來的，因為我在
    其他地方當網工時看過這些車輛。我聽其他網工說被告是中
    間人，就是介紹海釣來抓魚、賺介紹費，看一斤賺多少。原
    告或老闆娘會要求司機簽收漁貨等語（見本院卷第146至147
    頁）。
　⒋據證人即原告配偶陳燕秋到庭證稱：被告是在賣魚苗，我們
    去和他買魚苗，被告就問說我們是否有養大魚，被告說想和
    我們買龍虎斑，我們說好，被告就打電話和我們說何時要來
    抓魚，說好的時間點是8月5日及8月20日。被告來抓魚當日
    我負責計重量，例如秤重130斤，我就在估價單上寫130。10
    8年8月5日估價單上的「桶扣5斤」是被告寫的。108年8月20
    日其中1張估價單上的「桶扣5斤」是被告寫的，至於「游」
    、「洪聖凱」及「彬」則是載運漁貨的司機簽名等語(見本
    院卷第164至167頁)。
　⒌關於系爭漁貨之買受人是否為被告，即兩造間有無存在買賣
    契約涉及法律上之判斷且為本案之爭點，證人陳燕秋、周銘
    祐分別為原告之配偶及原告僱用之臨時工，其證詞不免迴護
    原告，固不可逕以證人之主觀感受認定被告是否為系爭漁貨
    之買受人。惟依證人親自見聞之兩造交易經過，並參酌上開
    估價單及支票可知，被告分別於108年8月5日及同年8月20日
    攜同網工、司機前往原告之養殖場，捕撈漁貨後，由陳燕秋
    秤重，記載重量、數量及單價後開立估價單予被告，並經被
    告或載貨司機於估價單上簽名確認，再由被告交付余進鋒簽
    發、被告背書之同額支票用以支付漁貨貨款，堪認兩造就系
    爭漁貨即買賣標的物及價金已達成合意而成立買賣契約，原
    告依被告之指示出貨，即已完成交付買賣標的物即系爭漁貨
    之義務，則被告應依約支付買賣價金。又系爭漁貨尚有997,
    540元未獲清償，已如前述，且被告所交付原告用以清償系
    爭漁貨之支票，經原告屆期提示遭以存款不足為由未獲兌現
    ，有支票及退票理由單為證（見本院卷第87、95至99頁），
    則原告依兩造間之買賣契約，請求被告支付系爭貨款997,44
    0元，核屬有據，應予准許。
㈡、被告雖辯稱系爭支票為訴外人余進峰開立，且原告提出之估
    價單上載有「風益水產」、「鱗集水產」，可證被告非系爭
    漁貨之買受人云云。
　⒈觀諸原告提出之108年8月5日、8月20日估價單，其上分別記
    載「風益」、「麟集」等文字，有前開估價單存卷可考（見
    本院卷第85、93頁），此節固堪認定。
　⒉惟查，設若被告並非系爭漁貨之買受人，僅為居間介紹「風
    益水產」、「鱗集水產」向原告購買系爭漁貨之人，則被告
    僅須報告訂約之機會或為訂約之媒介，即為已足，並無代為
    訂立契約或處理相關事務之義務，然本件被告卻親自前往原
    告之養殖場，指示網工捕撈漁貨，由證人陳燕秋秤重、開立
    估價單，經被告確認後並交付系爭支票作為給付系爭貨款之
    方法，顯然被告並非單純居間買賣，否則被告何須親自前往
    養殖場捕撈、確認漁貨？再者，被告亦僅須交付由「風益水
    產」、「鱗集水產」負責人開立之票據即可，又何須在系爭
    支票上背書以擔保系爭貨款之清償？是被告辯稱其僅是居間
    原告與「風益水產」、「鱗集水產」就系爭漁貨為買賣，實
    與常理有違。此外，被告迄未提出其自原告或「風益水產」
    、「鱗集水產」處獲得若干居間報酬，益證被告並非單純居
    間買賣系爭漁貨。
　⒊既然兩造已就系爭漁獲即買賣標的物及買賣價金達成合意而
    成立買賣契約，依民法第367條，被告即負有交付約定價金
    之義務。至於估價單上所載「風益」、「麟集」等文字，並
    不影響買受人係何人之判斷，被告此部分抗辯，尚難憑採。
五、綜上所述，原告依買賣契約請求被告給付997,440元，並自
    支付命令送達(109年7月2日送達，見司促卷第30頁)之翌日
    即109年7月3日起至清償日止，按週年利率百分之5計算之利
    息，為有理由，應予准許；逾此範圍之利息請求，則無理由
    ，應予駁回。至原告併依票據法律關係為請求，因係就同一
    給付目的之數請求權合併起訴之選擇合併，本院既已擇一就
    買賣關係部分判決原告勝訴，即毋庸就原告另依票據法規定
    請求部分加以審究，附此敘明。
六、原告勝訴部分，兩造陳明願供擔保請求宣告假執行及免為假
    執行之宣告，經核均無不當，爰各酌定相當擔保金額併予准
    許。至原告敗訴部分，其假執行之聲請已失其依據，應駁回
    之。
七、本件事證已臻明確，兩造其餘攻擊防禦方法及所提證據，經
    審酌後認與判決結果無影響，爰不再逐一論述，附此敘明。
八、訴訟費用負擔之依據：本件原告敗訴部分甚微，依民事訴訟
    法第79條命由被告負擔。
中　　華　　民　　國　 111　　年　　3 　　月　　25　　日
                  民事第三庭    法　官  林政斌
正本係照原本作成。
如對判決上訴，須於判決送達後20日內向本院提出上訴狀，其未
表明上訴理由者，應於提出上訴後20日內向本院補提理由書狀（
均須按他造當事人之人數附繕本）。
如委任律師提起上訴者，應一併繳納上訴審裁判費。　　　　　
中　　華　　民　　國　　111 　年　　3 　　月　　25　　日
　　　　　　　　　              書記官  張孝妃